【裁判字號】    96,抗,2087
【裁判日期】    970328
【裁判案由】    發還擔保金
【裁判全文】
臺灣高等法院民事裁定                  96年度抗字第2087號
抗  告  人  百晨企業有限公司
法定代理人  甲○○
上列抗告人因與相對人信緯塑膠有限公司間聲請發還擔保金事件
，對於中華民國96年11月29日臺灣板橋地方法院96年度聲字第21
42號裁定，提起抗告，本院裁定如下：
    主  文
原裁定廢棄。
抗告人於臺灣板橋地方法院九十四年度存字第六五四二號擔保提
存事件所提存之擔保金新臺幣伍拾柒萬伍仟元准予返還。
聲請及抗告費用均由相對人負擔。
    理  由
一抗告人聲請及抗告意旨略以：伊前依原法院94年度裁全字第10
  857號准予假扣押裁定（下稱第10857號假扣押裁定），提存擔
  保金新臺幣（下同）575,000元後，聲請對相對人為假扣押之
  執行，並由原法院以94年度執全字第6543號假扣押強制執行事
  件（下稱第6543號假扣押執行事件）執行在案。惟嗣後因暫時
  無執行之必要，而聲請撤銷上開假扣押裁定，業經原法院96年
  度全聲字第231號裁定（下稱第231號撤銷假扣押裁定）准予撤
  銷，伊並於民國96年5月24日具狀撤回第6453號假扣押執行事
  件之執行聲請。又伊於撤銷假扣押裁定及撤回假扣押執行後之
  96年7月16日，以存證信函催告相對人，應於收受催告後20 日
  內主張因假扣押所受之損害；然相對人於同年月17日收受後，
  迄未有任何主張。爰依民事訴訟法第104條第1項第3款（抗告
  人提出於原法院之聲請狀係主張依同條項第2款規定，應為誤
  繕，見原法院卷第2頁）規定，於96年8月14日具狀聲請發還擔
  保金，詎原法院不察，誤以伊聲請不合規定而裁定駁回之，乃
  提起抗告，求予廢棄原裁定，並准予返還前依原法院94年度存
  字第6542號擔保提存事件（下稱第6542號擔保提存事件）所提
  存之擔保金575,000元等語，並提出第231號撤銷假扣押裁定暨
  確定證明書、第6542號擔保事件提存書、存證信函暨回執、聲
  請撤回第6453號假扣押執行事件之民事聲請撤回強制執行狀等
  件影本為證。
二按訴訟終結後，供擔保人證明已定20日以上之期間，催告受擔
  保利益人行使權利而未行使者，法院應依供擔保人之聲請，以
  裁定命返還其提存物，民事訴訟法第104條第1項第3款定有明
  文；依同法第106條規定，上開有關供訴訟費用擔保之規定，
  於因假扣押供擔保之情形亦準用之。又在因假扣押供擔保之場
  合，債權人如未提起本案訴訟而欲聲請裁定返還提存物，固應
  先撤回假扣押執行之聲請及聲請撤銷假扣押裁定，始合上開條
  款所謂之「訴訟終結」要件；惟如債權人已提起本案訴訟並受
  敗訴確定，即使未撤銷假扣押之裁定及執行，仍屬上開條款之
  「訴訟終結」，其於催告債務人行使權利後，自得請求返還提
  存物，非謂不問有無提起本案訴訟，上開條款之「訴訟終結」
  均包括撤銷假扣押裁定及執行程序在內（最高法院88年台抗字
  第125號、92年度台抗字第19號裁定、本院90年抗字第2937號
  裁定參照）。
三查本件抗告人主張：其前以相對人清償貨款1,724,630元所交
  付之支票未獲兌現為由，聲請對相對人之財產於1,724,630元
  之範圍內為假扣押，經第10857號假扣押裁定予以准許；嗣為
  擔保假扣押之執行，其曾依該假扣押裁定提供575,000元為擔
  保金，並以第6542號擔保提存事件提存在案。又假扣押執行之
  聲請，雖前經原法院以第6453號假扣押執行事件受理，並囑託
  臺北縣新莊地政事務所分別於94年12月15日及95年2月21日辦
  理查封登記完竣在案；惟其於96年5月24日已具狀聲請撤回第6
  453號假扣押執行事件之執行，且原法院並依其聲請，以第231
  號撤銷假扣押裁定將第10857號假扣押裁定，予以撤銷在案等
  情。業經本院依職權調閱第10857號假扣押裁定事件、第6542
  號擔保提存事件、第6453號假扣押執行事件、第231號撤銷假
  扣押裁定事件全卷，核閱屬實，足認抗告人與相對人間之假扣
  押執行事件業經終結。至第6453號假扣押執行事件係因另有原
  法院96年度執全地字第2719號併案執行，致所查封之不動產不
  得啟封，然此並不影響抗告人已撤回第6453號假扣押執行事件
  之事實，此有原法院民事執行處97年1月11日板院輔94執全地
  字第6453號函影本附卷可考（本院卷第25頁）。又抗告人確於
  96年7月16日以臺北信維郵局存證信函第2618號催告相對人行
  使權利而未行使，有抗告人提出之存證信函暨回執等件影本附
  於原法院卷為證（原法院卷第8-9頁），從而抗告人請求返還
  擔保金，核與民事訴訟法第106條準用同法第104條第1項第3款
  規定之要件，並無不合。況第10857號假扣押裁定事件之本案
  訴訟即抗告人與相對人間之給付票款事件，業經原法院94年度
  板簡字第3401號判決抗告人敗訴確定，此有該判決及原法院辦
  理民事電話查詢登記表在卷可稽（本院卷第32-33頁、原法院
  卷第17-1頁），自已合於民事訴訟法第104條第1項第3款之「
  訴訟終結」，縱未聲請撤銷假扣押裁定或撤回假扣押之執行，
  亦無礙於其依民事訴訟法第104條第1項第3款規定行使定期催
  告之權利。是依前開說明，抗告人以訴訟終結為由，聲請返還
  第6542號擔保提存事件所提存之擔保金575,000元，即無不合
  ，應予准許。原法院不察，據以抗告人尚未撤回假扣押之執行
  程序，致受擔保利益人即相對人可能發生之損害尚未確定，難
  認抗告人已合法催告相對人行使權利而未行使為由，裁定駁回
  抗告人之聲請，尚有未洽。抗告意旨指摘原裁定不當，求予廢
  棄，即有理由，應由本院予以廢棄並裁定如主文第2項所示。
中    華    民    國    97    年    3    月    28     日
                    民事第十六庭
                        審判長法  官 沈方維
                              法  官 呂淑玲
                              法  官 湯美玉
正本係照原本作成。
本裁定除以適用法規顯有錯誤為理由，並經本院許可外，不得再
抗告。如提起再抗告，應於收受後10日內委任律師為訴訟代理人
向本院提出再抗告狀。並繳納再抗告費新台幣１千元。
中    華    民    國    97    年    3     月    31    日
                              書記官 蕭進忠


司法院資訊處製作；財團法人民間司法改革基金會備份。
